臺灣嘉義地方法院民事判決　九十一年度訴字第一四四號
　　原　　　告　德欣先進股份有限公司
　　法定代理人　乙○○
　　被　　　告　永達營造有限公司
　　法定代理人　甲○○
右當事人間請求給付貨款事件，本院判決如左：
    主      文
原告之訴駁回。
訴訟費用由原告負擔。
    事實及理由
一、原告主張：被告為承攬訴外人展成科技股份有限公司位於雲林縣古坑鄉新建工程
    所需，於民國八十九年六月間起向原告購買預拌混凝土，共積欠原告貨款新台幣
    （下同）一百七十萬四千四百八十元未付，有預拌混凝土訂購合約及統一發票存
    根聯可稽，即九十年一月底請款一百二十二萬四千八百四十元，四月底請款四十
    五萬八千四百元，五月底請款二萬一千二百四十元，均未獲被告給付，爰起訴請
    求等語。並聲明：（一）被告應給付原告新台幣一百七十萬四千四百八十元及自
    九十年十月五日起至清償日止按週年利率百分之五計算之利息；（二）訴訟費用
    由被告負擔。
二、被告則以：原告所提出八十九年六月二十七日預拌混凝土訂貨合約，並非被告與
    原告所簽訂被告從未見過該合約，該合約上所載之「工程名稱：倉庫、辦公室」
    、「工程地點：古坑展成科技新建工程」，亦非被告所承攬，被告自無可能因之
    而向原告購買預拌混凝土，且原告亦未向被告請款過，被告亦未依據原告所提出
    上開合約而付款予原告，被告係承攬訴外人展成科技股份有限公司之新建廠房工
    程，而後將該工程交予訴外人寶樹營造有限公司施作，並已將工程款付予寶樹營
    造有限公司，原告主張預拌混凝土之買賣行為，乃訴外人寶樹營造有限公司與原
    告所為，與被告無關等語資為抗辯。並聲明：（一）原告之訴駁回；（二）訴訟
    費用由原告負擔。
三、兩造不爭執之事實：
    原告自八十九年六月間起，曾出售總計金額為一百七十萬四千四百八十元之預拌
    混凝土，即九十年一月底計一百二十二萬四千八百四十元，九十年四月底計四十
    五萬八千四百元，九十年五月底計二萬一千二百四十元。
四、得心證之理由：
（一）本件原告主張其自八十九年六月間起，曾出售總計金額為一百七十萬四千四百
      八十元之預拌混凝土，即九十年一月底計一百二十二萬四千八百四十元，九十
      年四月底計四十五萬八千四百元，九十年五月底計二萬一千二百四十元之事實
      ，業據其提出金額分別為一百二十二萬四千八百四十元、四十五萬八千四百元
      、二萬一千二百四十元之統一發票三紙為證，且為被告所未爭執，自可信為真
      實。
（二）上開事實既為兩造所未爭執，則本件所審究，乃原告與被告間是否存在預拌混
      凝土之買賣關係？本件原告主張被告與其簽訂有預拌混凝土訂貨合約之事實，
      有提出預拌混凝土訂貨合約一紙在卷為證，然為被告所否認在卷，被告並抗辯
      未曾與原告簽訂預拌混凝土訂貨合約，且該訂貨合約上所載工程名稱展成科技
      倉庫、辦公室新建工程，亦非被告所承攬，被告承攬為廠房工程等語；經查，
      上開原告所提出預拌混凝土訂貨合約乃訴外人寶樹營造有限公司與原告所簽訂
      ，被告所承攬上開廠房新建工程係交由寶樹營造有限公司施工，待計算出施工
      費及材料，被告再將錢給付寶樹營造有限公司，而寶樹營造有限公司所施作被
      告承攬部分之工程，被告已經給付費用予寶樹營造有限公司，被告並不知道寶
      樹營造有限公司以被告名義與原告簽訂預拌混凝土訂貨合約，原告就預拌混凝
      土之買賣，均係向寶樹營造有限公司請款，一直都是這樣，而寶樹營造有限公
      司所開給原告之支票，在九十年五月三十一日前都有兌現，包括被告之工程用
      料部分，五月三十一日以後所開立之支票才退票，上開預拌混凝土訂貨合約所
      購買之混凝土，包括訴外人寶樹營造有限公司工程之用料及被告工程用料之事
      實，業據證人即寶樹營造有限公司法定代理人謝淑珠及證人即展成科技股份有
      限公司法定代理人林錦榮到庭證述在卷（見本院九十一年四月十五日言詞辯論
      筆錄），且為兩造所未爭執，而經本院核對預拌混凝土訂貨合約上被告及其法
      定代理人之印文，與被告與訴外人展成科技股份有限公司所訂立承攬合約書上
      之印文有所不同，有上開契約影本二件在卷可稽，自可信上開證人之證詞為真
      實；而依上述證詞可知，上開預拌混凝土訂貨合約，乃原告與訴外人寶樹營造
      有限公司所簽訂，因此，原告主張與被告曾簽訂預拌混凝土買賣契約，尚屬無
      據；另依據證人謝淑珠上開證詞，訴外人寶樹營造有限公司既係承作被告所承
      攬之工程，待完工後計算出施工費用及材料費，再由被告給付予寶樹營造有限
      公司，則寶樹營造有限公司與被告間係存在承攬契約無誤，在此敘明。
（三）至於訴外人寶樹營造有限公司因承作被告所承攬展成科技廠房工程，而以被告
      名義與原告簽訂上開預拌混凝土訂貨合約，是否構成民法第一百六十九條之表
      見代理，而應由被告負授權人責任；按民法第一百六十九條規定，由自己之行
      為表示以代理權授與他人，或知他人表示為其代理人而不為反對之表示者，對
      於第三人應負授權人之責任；但第三人明知其無代理權或可得而知者，不在此
      限；是以，表見代理之成立，係以本人有使第三人信為以代理權授與他人之行
      為存在，因而有使本人負相當責任之必要而設；而查，上開預拌混凝土訂貨合
      約，乃訴外人寶樹營造有限公司與原告所簽訂，被告並不知情之事實，已如前
      述，又上開預拌混凝土之買賣價金，其中一百二十二萬四千八百四十元部分，
      經訴外人寶樹營造有限公司簽發支票給付，而後未能兌現，至於四十五萬八千
      四百元及二萬一千二百四十元則寶樹營造有限公司尚未簽發支票予原告，但寶
      樹營造有限公司已經與原告對帳確定債權存在，至於五萬三千元之價金部分，
      則經寶樹營造有限公司開立支票給付，並已兌現之事實，有證人謝淑珠提出陳
      報狀一紙在卷為證，復為兩造所不爭執，是以，上開預拌混凝土訂貨合約之買
      賣關係，乃存在原告與訴外人寶樹營造有限公司間，為原告所明知，又被告既
      未知悉訴外人寶樹營造有限公司以被告名義與原告簽訂預拌混凝土訂貨合約，
      原告亦未曾向被告請款，被告並無使原告信為其以代理權授與寶樹營造有限公
      司之行為，因此，被告尚無依據上開表見代理規定，而應負授權人責任；至於
      原告以其上開預拌混凝土之買賣，總價金一百七十萬四千四百八十元所開立之
      統一發票買受人均係被告，且已經被告收受，而主張其向寶樹營造有限公司請
      款，乃係向被告之代理人請款之行為，被告應負授權人責任，兩造間存在預拌
      混凝土買賣關係等語；然查，被告收受上開統一發票之事實，固為被告所未否
      認，然原告既事前得徵詢而未曾詢問被告是否曾授權訴外人寶樹營造有限公司
      訂立預拌混凝土訂貨合約，又其請款之對象至始亦均係訴外人寶樹營造有限公
      司，由寶樹營造有限公司開立支票交付原告，且原告公司亦與訴外人寶樹營造
      有限公司經對帳在案，已如前述，另上開發票係原告交付訴外人寶樹營造有限
      公司，再由寶樹營造有限公司交付被告，亦據證人謝淑珠證述在卷，且為兩造
      所未否認，原告應已明知或可得而知其交易對象為訴外人寶樹營造有限公司，
      並非被告，應無受交易安全保障之必要，亦無表見代理之適用；況買賣契約成
      立，應係當事人互相意思表示一致，或因有表見代理之適用，而例外謂本人應
      負授權人責任，而成立買賣契約，與統一發票買受人之填載為誰尚無直接關聯
      ，因此，單以統一發票買受人名稱為被告，而謂實際買受人為被告，其證據尚
      屬不足。
（四）據上論述，本件兩造間既未存在預拌混凝土買賣契約，又被告亦未應負授權人
      責任，而有表見代理之適用，因此，原告依據預拌混凝土買賣契約，向被告請
      求預拌混凝土貨款，其請求為無理由，應予駁回；至於原告另曾主張不當得利
      請求權，然查，被告與訴外人寶樹營造有限公司間既存在承攬契約，被告縱有
      所得，亦係基於與訴外人寶樹營造有限公司間之承攬契約，非無法律上原因，
      因此，原告此部份之主張亦非有據，在此敘明。
（五）兩造其餘之主張及所提之證據，經本院審酌結果，核與本院上開論斷無涉或無
      違，爰不予以一一贅述，附此敘明。
五、訴訟費用負擔之依據：民事訴訟法第七十八條。
中　　　華　　　民　　　國　　九十一　　年　　　五　　　月　　二十二　　日
~B臺灣嘉義地方法院民事第二庭
~B　　法　官　陳杰正
右為正本係照原本作成。
如對本判決上訴須於判決送達後廿日內向本院提出上訴狀。
中　　　華　　　民　　　國　　九十一　　年　　　五　　　月　　二十二　　日
~B　　書記官　賴琪玲
